【裁判字號】    97,抗,128
【裁判日期】    970320
【裁判案由】    返還借款強制執行聲明異議
【裁判全文】
臺灣高等法院臺中分院民事裁定           97年度抗字第128號
抗  告  人  乙○○
相  對  人  丙○○
相  對  人  甲○○
上列相對人等間返還借款強制執行聲明異議事件，抗告人對於民
國97年2月4日台灣台中地方法院所為96年度執字第11651號裁定
提起抗告，本院裁定如下:
    主  文
抗告駁回。
抗告程序費用由抗告人負擔。
    理  由
一、本件抗告人聲請及抗告意旨略以：相對人丙○○所據以對債
    務人即相對人甲○○執行之執行名義係台灣高等法院台中分
    院95年度上字第117號清償借款事件之和解筆錄，惟相對人
    丙○○已將上開執行名義轉讓予抗告人，並將和解筆錄正本
    交由抗告人持有中，相對人丙○○對債務人甲○○已無債權
    存在，故伊聲明異議。至台灣台中地方法96年度訴字第964
    號相對人等間債務人異議之訴事件，係債務人甲○○以相對
    人丙○○為被告訴請撤銷本件強制執行程序，其訴訟標的為
    債務人程序上之異議權，該判決對執行債權人丙○○與債務
    人甲○○間之實體關係並無既判力，抗告人非上開事件之當
    事人，亦未受告知訴訟，是其判決之結果，並不能拘束抗告
    人。且上開96年度訴字第964號判決亦有採証不當，違反証
    據法則，認事用法均有違誤。從而，抗告人為系爭執行名義
    所示債權之真正債權人並未因上開台灣台中地方法院96年度
    訴字第964號判決所推翻，相對人丙○○仍非系爭執行名義
    所示債權之適格債權人，其所為強制執行之聲請，自應予以
    駁回。原裁定駁回抗告人之聲明異議，即非有據，求予廢棄
    云云。
二、按依民事訴訟法所成立之和解或調解得為執行名義。強制執
    行法第4條第l項第3款定有明文。而債權人依上款規定聲請
    強制執行時，應提出筆錄正本。前項証明文件，未經提出者
    ，執行法院應調閱卷宗。但受聲請之法院非第一審法院時，
    不在此限。亦為同法第6條第l項第3款、第2項所明定。本件
    相對人即執行債權人丙○○主張，伊對甲○○有新台幣（下
    同）280萬元及利息之債權，並以本院95年度上字第117號和
    解筆錄為執行名義，爰聲請強制執行云云。已據其提出和解
    筆錄正本為証，有該正本附執行卷足稽（見台灣台中地方法
    院96年度執字第11651號卷第9頁）。執行法院自形式上加以
    審查，已足認有依強制執行法第4條第l項第3款、第6條第l
    項第3款所需具備之執行名義証明文件，要難謂其聲請形式
    有何欠缺，執行法院並無因執行案件以外第三人之聲明異議
    即有進行實質審查執行債權人之債權是否存在之必要。雖抗
    告人主張，伊已受讓上開債權，依民事訴訟法第401條規定
    ，伊係系爭執行名義之真正債權人云云。惟抗告人所言其已
    受讓債權，即係主張有「妨礙」債權人請求之實體上事由，
    執行法院並無實體審認之權限，故非抗告人主張之聲明異議
    所得救濟。況本件相對人丙○○聲請強制執行時，執行債務
    人甲○○亦以本件債權已經相對人丙○○移轉予抗告人為由
    ，提起債務人異議之訴，經原審法院以96年訴字第964號判
    決認該移轉債權契約係通謀虛偽意思表示，應為無效，因而
    駁回本件執行債務人甲○○之訴確定（判決附於執行卷），
    二審並函知參加人即主張受讓債權之抗告人關於債務人甲○
    ○撤回上訴之事由。此有台灣台中地方法院96年度訴字第96
    4 號判決書及本院96年度上字第341號民事書記官辦案進行
    簿所載附卷足證。是相對人丙○○自為本件執行案件之債權
    人無誤。即不論此債務人異議之訴事件判決之效力是否及於
    抗告人，均已確認丙○○為執行債權人無誤。從而，抗告人
    聲明異議請求駁回相對人丙○○之強制執行之聲請及撤銷強
    制執行程序尚非正當，原法院駁回抗告人之聲明異議，經核
    並無違誤，抗告意旨指摘原裁定不當，求予廢棄，為無理由
    ，不應准許。
三、據上論結，本件抗告為無理由，依強制執行法第30條之1、
    民事訴訟法第495條之1第1項、第449條第1項、第95條、第
    78條，裁定如主文。
中    華    民    國    97    年    3     月    20    日
                  民事第六庭    審判長法  官  袁再興
                                      法  官  陳賢慧
                                      法  官  吳惠郁
以上正本係照原本作成。
再為抗告應以適用法規顯有錯誤為理由，並經本院之許可，該許
可以原裁定所涉及之法律見解具有原則上之重要性者為限。
如提起再抗告者應於裁定送達後十日內向本院提出抗告理由狀（
須按照他造人數附具繕本）並繳納抗告裁判費新臺幣壹仟元，同
時委任律師或具有律師資格之關係人為代理人。
                                      書記官  江玉萍
中    華    民    國    97    年    3     月    24    日
                                                      Ｍ


司法院資訊處製作；財團法人民間司法改革基金會備份。
